【裁判字號】    95,上訴,1022
【裁判日期】    950511
【裁判案由】    毒品危害防制條例
【裁判全文】
臺灣高等法院刑事判決                95年度上訴字第1022號
上  訴  人  臺灣板橋地方法院檢察署檢察官
被      告  甲○○
                    (現於臺灣台中戒治所執行中)
指定辯護人  本院公設辯護人周君穎
上列上訴人因被告毒品危害防制條例案件，不服臺灣板橋地方法
院93年度訴字第2270號，中華民國95年2月9日第一審判決（起訴
案號：臺灣板橋地方法院檢察署93年度偵字第18509號），提起
上訴，本院判決如下：
    主  文
原判決撤銷。
甲○○持有第一級毒品，處有期徒刑貳年陸月，扣案之第一級毒
品海洛因（淨重貳伍點零貳公克）、第二級毒品甲基安非他命（
淨重玖捌陸點伍柒公克）均沒收銷燬之。
    事  實
一、甲○○明知海洛因及甲基安非他命為毒品危害防制條例第2
    條所規定之第一、二級毒品，竟於民國（下同）93年11月11
    日，在臺北縣三重市○○路○段282號「薇風馥麗飯店」3樓
    ，向姓名年籍不詳之綽號「小李」之男子取得淨重25.1公克
    之第一級毒品海洛因 (驗餘淨重25.02公克）及淨重986. 62
    公克之第二級毒品甲基安非他命 (鑑析用罄0.05公克，驗餘
    淨重986.57公克）後，即非法持有之。嗣於同日18 時30分
    許，在上址309室走道，經警發覺其行跡可疑，在其車牌號
    碼LO-1505號自小客車內，查獲其非法持有之上開毒品海洛
    因及甲基安非他命，而予以扣押。
二、案經台北巿政府警察局北投分局移送臺灣板橋地方法院檢察
    署檢察官偵查起訴。
    理  由
一、上揭事實，業據被告甲○○於警詢、偵查中供承不諱，並有
    第1級毒品海洛因淨重25.1公克及第2級毒品甲基安非他命淨
    重986.62公克扣案可憑，上開毒品經送請法務部調查局及內
    政部警政署刑事警察局鑑定之結果，含有海洛因成分及甲基
    安非他命成分，此有各該局93年12月8日調科壹字第0600091
    70號鑑定通知書及93年12月27日刑鑑字第0930230925號鑑驗
    通知書各乙紙在卷可佐（見原審卷第36頁、第30頁）。被告
    未經許可，持有第一級毒品海洛因及第二級毒品甲基安非他
    命之事實，均堪認定。被告於審理中翻異前詞，辯稱：伊於
    案發當時，有施用毒品之惡習，並曾遭警查獲施用毒品過，
    伊為免再遭查獲及節省費用起見，才一次向「小李」購入上
    開海洛因及甲基安非他命，準備供己日後施用云云。
二、經查：衡諸「海洛因及甲基安非他命每日施用量及致死劑量
    隨施用者之性別、年齡、體重、體質、生理狀態、耐藥性及
    是否為習慣性成癮者而有極大差異」，然一般施用毒品之用
    量：「海洛因一般使用量每次約5至10毫克，...；甲基安非
    他命一般口服劑量每日約2.5至25毫克」，有法務部法醫研
    究所94 年12月9日法醫毒字第0940005069號函在卷足稽（見
    原審卷第181頁）。本件查獲之第一級毒品海洛因淨重25.1
    公克及第二級毒品甲基安非他命淨重986.62公克，數量頗大
    核諸一般人海洛因之吸用一次僅需5至10毫克及甲基安非他
    命之吸用每日約2.5至25毫克，依此每日最高施用量計算，
    查獲之海洛因，足供一般人吸用二百五十多次以上，查獲之
    甲基安非他命，足供一般人吸用三千九百四十多次以上，已
    遠超出一般吸毒者之施用量。衡諸常情，安非他命容易受潮
    ，保存不易，時日久遠，或將變質，且大量購買，須先支付
    龐大資金，一般人亦無購買足供施用八個月以上之海洛因、
    十年以上之安非他命之理，且若被告持有本件毒品係供自己
    施用，衡情被告應不致一次持有如此大量之海洛因、甲基安
    非他命存放，增加為警緝獲之風險，此顯與一般施用毒品之
    人通常僅係小量持有之常情有悖，被告辯稱扣案之毒品是供
    己施用云云，顯無可採。事證明確，被告犯行堪以認定。
三、查海洛因係屬毒品危害防制條例第2條第2項第1款之第一級
    毒品，甲基安非他命則屬同條項第2款之第二級毒品；核被
    告所為係犯毒品危害防制條例第11條第1項、第2項之持有第
    一級毒品、第二級毒品罪。被告一行為同時觸犯持有第一級
    毒品、第二級毒品二罪，係想像競合犯，應從一重之持有第
    一級毒品罪處斷。按行政院於93年1月7日公布之轉讓持有毒
    品加重其刑之數量標準第2條規定，轉讓、持有毒品達一定
    數量者，加重其刑至二分之一，其標準如下：一、第一級毒
    品：淨重五公克以上。二、第二級毒品：淨重十公克以上。
    三、第三級毒品：淨重二十公克以上。四、第四級毒品：淨
    重二十公克以上。前項所稱淨重，指除去包裝後之毒品重量
    。查被告持有之第1、2 級毒品淨重各為25.1公克、986.62
    公克，均達到上開標準，應依毒品危害防制條例第11條第4
    項之規定，加重其刑。檢察官認被告係犯毒品危害防制條例
    第5條第1、2項之意圖販賣而持有第1、2級毒品罪，係以扣
    案之毒品為其所憑之唯一證據，惟扣案之毒品，僅能證明被
    告非法持有毒品之事實，尚不足證被告意圖販賣而持有毒品
    。扣案毒品未經分裝，亦未查得何分裝器具及何買家、帳冊
    ，憑以認定被告意圖販賣而持有毒品，遍查全卷又無何積極
    事證，足認被告意圖販賣而持有毒品，自不得論被告上開二
    罪，因起訴事實與被告持有毒品之基本事實同一，起訴法條
    應予變更。原審認被告持有扣案之毒品係供己施用，尚嫌速
    斷。檢察官上訴意旨以扣案之第一級毒品海洛因及第二級毒
    品安非他命，數量龐大，顯非被告供己施用，指摘原判決不
    當，為有理由，應由本院將原判決撤銷改判。爰審酌被告犯
    罪之動機、目的、手段、持有大量毒品所生之危害及其他一
    切情狀，量處如主文第2項所示之刑。扣案之第一級毒品海
    洛因（淨重貳伍點零貳公克）、第二級毒品甲基安非他命（
    淨重玖捌陸點伍柒公克），依毒品危害防制條例第18條第1
    項前段規定沒收銷燬之，至於鑑析用罄部分，則無庸為沒收
    銷燬之諭知。
據上論斷，應依刑事訴訟法第369條第1項前段、第364條、第299
條第1項前段、第300條，毒品危害防制條例第11條第1項、第2項
、第4項、第18條第1項前段，刑法第11條前段、第55條，判決如
主文。
本案經檢察官蔡薰慧到庭執行職務。
中    華    民    國    95    年    5     月    11    日
                  刑事第十二庭  審判長法  官  蔡永昌
                                      法  官  施俊堯
                                      法  官  張正亞
以上正本證明與原本無異。
如不服本判決，應於收受送達後十日內向本院提出上訴書狀，其
未敘述上訴之理由者並得於提起上訴後十日內向本院補提理由書
（均須按他造當事人之人數附繕本）。
                                      書記官  鄭信昱
中    華    民    國    95    年    5     月    11    日
附錄：本案論罪科刑法條全文
毒品危害防制條例第11條第1、2項
持有第一級毒品者，處 3 年以下有期徒刑、拘役或新臺幣 5 萬
元以下罰金。
持有第二級毒品者，處 2 年以下有期徒刑、拘役或新臺幣 3 萬
元以下罰金。
持有專供製造或施用第一、二級毒品之器具者，處 1 年以下有期
徒刑、拘役或新臺幣 1 萬元以下罰金。
持有毒品達一定數量者，加重其刑至二分之一，其標準由行政院
定之。


司法院資訊處製作；財團法人民間司法改革基金會備份。
